臺灣彰化地方法院刑事判決　　　　　　 100年度訴字第1354號
公　訴　人　臺灣彰化地方法院檢察署檢察官
被　　　告　許寶驅
上列被告因毒品危害防制條例案件，經檢察官提起公訴（100 年
度毒偵字第1727號），被告已就被訴事實為有罪之陳述，本院裁
定適用簡式審判程序，判決如下：
    主    文
許寶驅施用第一級毒品，累犯，處有期徒刑捌月。
    犯罪事實
一、許寶驅前曾因施用毒品案件，經本院裁定送觀察勒戒後，認
    無繼續施用傾向，於民國90年7 月4 日執行完畢釋放，並經
    臺灣彰化地方法院檢察署檢察官以90年度毒偵字第2654號為
    不起訴處分（初犯）；於初次觀察、勒戒執行完畢釋放後5
    年內，又因施用毒品案件，經本院裁定送觀察、勒戒後，認
    無繼續施用傾向，於91年2 月8 日執行完畢釋放，並經臺灣
    彰化地方法院檢察署檢察官以91年度毒偵緝字第22、23號為
    不起訴處分（二犯）；復於前開觀察、勒戒執行完畢釋放後
    5 年內，再因施用毒品案件，經起訴並送戒治，刑責部分經
    本院以91年訴字548 號判決處有期徒刑10月確定（三犯）。
    其另因施用毒品案，經本院以97年訴字2396號判決處有期徒
    刑10月確定（第一案）；因施用毒品案，經本院以98年訴字
    875 號判決處有期徒刑5 月，經上訴後，由臺灣高等法院臺
    中分院以98年上訴字14 37 號判決駁回上訴確定（第二案）
    ，上開二案經接續執行，於99年5 月31日縮刑期滿執行完畢
    。詎其仍不知戒除毒癮，復基於施用第一級毒品海洛因之犯
    意，於100 年6 月18日下午6 時許，在彰化縣大城鄉○○村
    ○○道路旁，以將第一級毒品海洛因置入針筒內注射之方式
    ，施用第一級毒品海洛因1 次（注射針筒1 支已丟棄而滅失
    ）。嗣許寶驅於100 年6 月19日下午3 時35分許，在彰化縣
    二林鎮○○里○○路與中正路口為警盤查時，於有偵查犯罪
    職權之彰化縣警察局芳苑分局二林分駐所警員發覺前，即主
    動承認施用毒品海洛因之犯行，經警徵其同意採尿送驗結果
    ，確呈可待因及嗎啡陽性反應，不逃避裁判而自首，因而查
    獲。
二、案經彰化縣警察局芳苑分局報請臺灣彰化地方法院檢察署檢
    察官偵查起訴。
    理    由
一、按除被告所犯為死刑、無期徒刑、最輕本刑為3年以上有期
    徒刑之罪或高等法院管轄第一審案件者外，於刑事訴訟法第
    273條第1項程序進行中，被告先就被訴事實為有罪之陳述時
    ，審判長得告知被告簡式審判程序之旨，並聽取當事人、代
    理人、辯護人及輔佐人之意見後，裁定進行簡式審判程序；
    除簡式審判程序、簡易程序及第376條第1款、第2款所列之
    罪之案件外，第一審應行合議審判；刑事訴訟法第273條之1
    第1項、第284條之1分別定有明文。本件被告所犯係死刑、
    無期徒刑、最輕本刑為3年以上有期徒刑或高等法院管轄第
    一審案件以外之罪，且於本院行準備程序時就被訴事實為有
    罪之陳述，經受命法官告知簡式審判程序之旨，並聽取公訴
    人、被告之意見後，本院合議庭認無不得或不宜改依簡式審
    判程序進行之處，經評議結果，裁定改由受命法官獨任行簡
    式審判程序。又簡式審判程序之證據調查，依刑事訴訟法第
    273條之2規定，不受同法第159條第1項審判外陳述排除之限
    制，再被告對於卷內之各項證據，亦不爭執證據能力，故卷
    內所列之各項證據，自得作為證據，合先敘明。
二、上開犯罪事實，業據被告許寶驅於警詢、偵查中及本院審理
    時坦承不諱，且其為警查獲後所採集之尿液送檢驗結果，確
    呈可待因及嗎啡陽性反應，有採尿同意書、彰化縣警察局芳
    苑分局委託檢驗尿液代號與真實姓名對照認證單、詮昕科技
    股份有限公司濫用藥物尿液檢驗報告、自首情形紀錄表各1
    紙在卷可資佐證，足認被告之自白與事實相符，應堪採信。
    綜上，本件犯罪事證明確，被告犯行堪以認定。
三、另按犯毒品危害防制條例第10條之施用第一級、第二級毒品
    罪者，經觀察、勒戒或強制戒治執行完畢釋放後，5年內再
    犯施用第一級、第二級毒品罪者，即應逕為刑事處遇，毋庸
    再行觀察、勒戒或強制戒治；然若於觀察、勒戒或強制戒治
    執行完畢釋放後，5年後再犯者，則應重新依該條例第20條
    第1項、第2項之規定，先行送觀察、勒戒，並依其觀察、勒
    戒結果有無繼續施用毒品傾向，以定其是否施以強制戒治，
    於強制戒治執行完畢後，始由檢察官為不起訴處分或少年法
    院（地方法院少年法庭）為不付審理之裁定；而非直接加以
    追訴或裁定交付審理，此觀毒品危害防制條例第20條、第23
    條之規定甚明。而考諸各該規定之立法理由，上開條例第20
    條第3項：「依前項規定為觀察、勒戒或強制戒治執行完畢
    釋放後，5年後再犯第10條之罪者，適用本條前2項之規定。
    」其所稱「5年後再犯」，解釋上應僅限於施用第一級、第
    二級毒品者，於觀察、勒戒或強制戒治執行完畢釋放後5年
    內，均未再為任何施用第一級、第二級毒品之犯行者，始足
    當之；倘5年內曾經再犯，經依法追訴處罰，縱其第3次（或
    第3次以上）再度施用毒品之時間，在初犯受觀察、勒戒或
    強制戒治執行完畢釋放5年以後，仍與「5年後再犯」之情形
    有別，且因已於「5年內再犯」，顯見其再犯率甚高，原實
    施觀察、勒戒或強制戒治，已無法收其實效，即應由檢察官
    或少年法院（地方法院少年法庭）逕行依法追訴或裁定交付
    審理（最高法院95年度台非字第303號判決參照）。本件被
    告前曾因施用毒品案件，經本院裁定送觀察勒戒後，認無繼
    續施用傾向，於90年7 月4 日執行完畢釋放，並經臺灣彰化
    地方法院檢察署檢察官以90年度毒偵字第2654號為不起訴處
    分（初犯）；於初次觀察、勒戒執行完畢釋放後5 年內，又
    因施用毒品案件，經本院裁定送觀察、勒戒後，認無繼續施
    用傾向，於91年2 月8 日執行完畢釋放，並經臺灣彰化地方
    法院檢察署檢察官以91年度毒偵緝字第22、23號為不起訴處
    分（二犯）；復於前開觀察、勒戒執行完畢釋放後5 年內，
    再因施用毒品案件，經起訴並送戒治，刑責部分經本院以91
    年訴字548 號判決處有期徒刑10月確定（三犯）等情，有臺
    灣高等法院被告前案紀錄表及在監在押全國紀錄表各1 份在
    卷足憑。雖本件被告施用毒品行為之時間（100 年6 月18
    日），距其前開各次觀察、勒戒執行完畢經釋放後已逾5 年
    ，惟其既已經觀察、勒戒，且於觀察、勒戒執行完畢後5 年
    內又再犯施用毒品罪，經依法追訴處罰，則依前述說明，即
    與毒品危害防制條例第20條所定「5 年後再犯」之情形不相
    符合，自應由本院依法追訴處罰。
四、查海洛因係屬毒品危害防制條例第2條第2項第1 款所列之第
    一級毒品，被告許寶驅施用海洛因，核其所為係犯毒品危害
    防制條例第10條第1 項施用第一級毒品罪。其因施用而持有
    海洛因之低度行為，為施用之高度行為所吸收，不另論罪。
    又被告前曾因施用毒品案，經本院以97年訴字2396號判決處
    有期徒刑10月確定（第一案）；因施用毒品案，經本院以98
    年訴字875 號判決處有期徒刑5 月，經上訴後，由臺灣高等
    法院臺中分院以98年上訴字14 37 號判決駁回上訴確定（第
    二案），上開二案經接續執行，於99年5 月31日縮刑期滿執
    行完畢等情，有臺灣高等法院被告前案紀錄表1 份在卷可參
    ，其受有期徒刑之執行完畢後，5 年以內故意再犯有期徒刑
    以上刑之本罪，為累犯，應依刑法第47條第1 項規定加重其
    刑。再被告係於100 年6 月19日下午3 時35分許，在彰化縣
    二林鎮○○里○○路與中正路口為警盤查時，於有偵查犯罪
    職權之彰化縣警察局芳苑分局二林分駐所警員發覺前，即主
    動承認施用毒品海洛因之犯行，經警徵其同意採尿送驗結果
    ，確呈可待因及嗎啡陽性反應，不逃避裁判而自首，因而查
    獲等情，有被告警詢筆錄1 份、採尿同意書、自首情形紀錄
    表各1 紙在卷足憑，堪認被告係對於未發覺之罪自首而受裁
    判，其所犯上開之罪應依刑法第62條前段規定減輕其刑，且
    依法先加後減。爰審酌被告前有多次竊盜及多次施用毒品等
    前科，且經觀察、勒戒及強制戒治之執行，仍未能自我克制
    以戒除毒癮，其施用毒品足以戕害自身健康，並生對於社會
    安全與公共秩序之潛在危害，惟念其施用毒品固戕害個人健
    康至深，然就他人權益之侵害仍屬有限，且於警詢、偵查中
    及本院審理時均坦承犯行，犯後態度良好，並考量其智識程
    度、生活狀況等一切情狀，量處如主文所示之刑，以示懲儆
    。至未扣案之注射針筒1 支，雖屬本件供被告施用海洛因所
    用之工具，惟業已丟棄而滅失，此據被告供述明確（參100
    年11月16日審判筆錄第5 頁），爰不併予宣告沒收，附此敘
    明。
據上論斷，應依刑事訴訟法第273 條之1 第1 項、第299 條第1
項前段，毒品危害防制條例第10條第1 項，刑法第11條、第47條
第1 項、第62條前段，判決如主文。
本案經檢察官賴政安到庭執行職務。
中    華    民    國  100     年    11    月    30    日
                  刑事第六庭          法  官  黃玉琪
以上正本證明與原本無異。
如不服本判決應於收受判決後10日內向本院提出上訴書狀，並應
敘述具體理由；其未敘述上訴理由者，應於上訴期間屆滿後20日
內向本院補提理由書（均須按他造當事人之人數附繕本）「切勿
逕送上級法院」。
中    華    民    國   100    年    11    月    30    日
                                      書記官  林玟君
附錄本案論罪科刑法條全文：
毒品危害防制條例第10條
施用第一級毒品者，處 6 月以上 5 年以下有期徒刑。
施用第二級毒品者，處 3 年以下有期徒刑。